【裁判字號】    98,簡上,833
【裁判日期】    981117
【裁判案由】    詐欺
【裁判全文】
臺灣桃園地方法院刑事判決             98年度簡上字第833號
上  訴  人  臺灣桃園地方法院檢察署檢察官
被      告  甲○○
上列上訴人因詐欺案件，不服本院刑事庭98年度桃簡字第2102號
民國98年7 月22日第一審刑事簡易判決（聲請簡易判決處刑案號
：98年度偵字第8133號、98年度偵字第8223號），提起上訴，本
院管轄之第二審合議庭判決如下：
    主  文
上訴駁回。
    事  實
一、甲○○可預見某真實姓名不詳之成年人組成之詐欺犯罪集團
    ，其不自行申辦金融帳戶，而要求提供銀行帳戶之存摺、提
    款卡及密碼，係用以作為向不特定人詐欺取得財物等不法犯
    罪行為之工具，竟基於縱使該人將其帳戶用以從事詐欺取財
    之犯罪行為，亦不違反其本意之幫助犯意，於民國97年12月
    下旬某日，在桃園縣桃園市○○路桃園巨蛋附近之7-11便利
    商店前，將其不知情之胞兄官元奕所有之華南商業銀行林口
    分行帳號000000000000號帳戶之提款卡及密碼交付予某真實
    姓名不詳之成年人，任由其作為詐欺取財之工具。嗣該不詳
    姓名之成年人所屬詐欺犯罪集團成員，乃意圖為自己不法之
    所有，基於詐欺取財之犯意聯絡，於97年12月31日晚上9 時
    許，撥打電話向乙○○自稱為東森購物客服中心職員，向乙
    ○○佯稱其之前在東森購物購買商品之付款方式誤設定為分
    期付款，須至自動櫃員機依指示更正，否則將遭銀行連續扣
    款，致乙○○信以為真而陷於錯誤，於同日晚上9 時37分許
    ，在臺中縣太平市○○路○ 段64號之中國信託商業銀行自動
    櫃員機，將新臺幣（下同）29,983元匯出至官元奕之上開帳
    戶，該筆款項隨即由詐欺犯罪集團成員以提款卡跨行提領一
    空。嗣乙○○發覺受騙後，乃報警處理，經警循線查悉上情
    。
二、案經桃園縣政府警察局桃園分局及龜山分局告臺灣桃園地方
    法院檢察署檢察官偵查後聲請以簡易判決處刑。
    理  由
壹、證據能力部分：
    按「被告以外之人於審判外之陳述，雖不符刑事訴訟法第15
    9條之1至第159條之4之規定，而經當事人於審判程序同意作
    為證據，法院審酌該言詞陳述或書面陳述作成時之情況，認
    為適當者，亦得為證據。當事人、代理人或辯護人於法院調
    查證據時，知有刑事訴訟法第159條第1項不得為證據之情形
    ，而未於言詞辯論終結前聲明異議者，視為有前項之同意」
    ，刑事訴訟法第159條之5定有明文。查本判決所引用以下審
    判外作成之相關供述證據，公訴人、被告於本院準備程序、
    審判期日均表示無意見而不予爭執，亦未於言詞辯論終結前
    聲明異議，本院審酌上開證據資料製作時之情況，尚無違法
    取得及證明力明顯過低之瑕疵，認以之作為證據應屬適當，
    而其餘所依憑判斷之非供述證據，本院亦查無有何違反法定
    程序取得之情形，且上開各該證據均經本院於審判期日依法
    進行證據之調查、辯論，被告於訴訟上之防禦權，已受保障
    ，故上開證據資料均有證據能力。
貳、實體部分：
一、訊據被告甲○○就有於上揭時地將其兄官元奕開立之前開銀
    行帳戶之提款卡、密碼交付予他人，被害人乙○○因受詐欺
    而匯款29,983元至該帳戶等情固供認屬實，惟矢口否認有何
    幫助詐欺取財犯行，辯稱：伊係因應徵工作才將上開帳戶之
    提款卡、密碼交付他人，不知該人會將之作為不法用途使用
    ，伊也是被害人云云。經查：
(一)、被告向其兄官元奕借得前開帳戶之提款卡、密碼後，即於上
    揭時地將之交付予他人，此經被告供認在卷，核與證人官元
    奕於偵查中證述之情相符，堪認屬實。再被害人乙○○就其
    上開被詐欺之情節，業於警詢時證述綦詳，復有華南商業銀
    行林口分行98年2月2日（98）華林口存字第980012號函暨所
    附官元奕前開帳戶之開戶基本資料、歷史交易明細表，及被
    害人乙○○提出之自動櫃員機交易明細表存根聯1 紙等證附
    卷可稽（見98年度偵字第8133號卷第17至22頁、第30頁），
    是被害人乙○○因受詐欺集團成員施用詐術，陷於錯誤而將
    29,983元匯入至被告提供之上開帳戶內，且該筆款項隨即遭
    人提領一空，被告提供之上開帳戶確已作為犯罪集團成員向
    被害人詐欺取財提領贓款所用之工具，洵堪認定。
(二)、被告雖辯稱伊係因應徵工作才將上開帳戶之提款卡、密碼交
    付他人，不知該人會將之作為不法用途使用云云，惟查：
(1)、被告於本院準備程序時坦認：當天對方先派1 人到便利商店
    跟我拿提款卡及身分證影本，在便利商店時，對方打電話給
    向我拿東西的人，問我密碼多少，我就在電話中告訴對方，
    我沒有去面試，沒有講定薪水，我也沒有去對方的公司看過
    等語明確（見本院卷第29頁），顯見被告就其所稱欲應徵之
    工作詳細內容、工作時間、工作場所、薪資條件等重要細節
    均不知悉，亦未經面試過程，卻將非本人名義之帳戶提款卡
    、密碼等資料交付陌生人使用，核與一般具通常智識之成年
    人應徵工作之情況迥異，所辯係因應徵工作才將上開帳戶之
    提款卡交付他人云云，不足採信。
(2)、而被告於97年12月下旬某日將上開帳戶之提款卡、密碼交付
    他人後，嗣該帳戶於同年月31日即有被害人乙○○因受詐騙
    而將29,983元匯入，且被害人所匯入之款項於同日旋遭人提
    領殆盡，顯見該詐騙集團確有十足把握可自由使用該帳戶用
    以作為贓款匯入提領之工具。查銀行、郵局之活期儲蓄存款
    帳戶，一般人極易申請取得，個人之存款帳戶存摺、提款卡
    及密碼等，又關係該帳戶款項之存取，如非極為信任之親友
    有迫切使用之必要外，本可自行至銀行或郵局開立帳戶使用
    ，而無向他人借用帳戶使用之必要；個人之帳戶存摺、提款
    卡，亦無任意出借、交付或將帳戶提款卡密碼告知予非熟識
    者之理。被告係智慮成熟之成年人，且其前於96年1月間，
    因販賣金融帳戶犯幫助詐欺取財罪，甫經本院以97年度桃簡
    字第1679號判決判處拘役40日，減為拘役20日，緩刑2 年確
    定，此均經被告供承在卷，並有上開判決及臺灣高等法院被
    告前案紀錄表各1 份附卷可稽（見98年度偵字第8133號卷第
    38頁，本院卷第30頁、第22至25頁、第10頁），其對於如提
    供金融帳戶予不認識之人使用，將成為他人作為詐欺犯罪之
    工具，而有幫助他人實施詐欺犯罪之可能，自難諉為不知，
    詎其仍將上開帳戶之提款卡及密碼交付予某真實姓名不詳之
    人，容任他人隨意使用該帳戶，足認被告對於其提供上開帳
    戶之提款卡及密碼，他人將可自由使用該帳戶，並將之供作
    詐欺等不法行為所得款項匯入匯出之工具一情，已有預見，
    被告主觀上顯有縱有人以其金融帳戶實施詐欺犯罪亦不違背
    其本意之幫助犯意，至為明確。
(三)、至被告雖提出惠中五金實業公司於97年12月27日在自由時報
    刊登之求才廣告1 則（見本院卷第31至32頁），惟並無證據
    足茲證明被告曾撥打電話至該公司應徵工作，本院亦查無被
    告使用之0000000000號、0000000000號行動電話門號於97年
    12月間之雙向通聯記錄，此有本院電信資料查詢表4 紙附卷
    可佐（見本院卷第33至36頁），此外，復無證據足以證明被
    告係因應徵工作始交付上開帳戶之提款卡、密碼，自難憑上
    開求才廣告而對被告為有利之認定。
(四)、綜上所述，被告上開所辯，顯為事後卸責之詞，不足採信。
    本案事證已經明確，被告犯行堪以認定，應予依法論科。
二、按刑法上之幫助犯，雖與正犯對於犯罪有共同之認識，惟是
    以幫助之意思，對於正犯資以助力，並未參與實行犯罪構成
    要件之行為者而言。本案真實姓名不詳之成年人所組成之詐
    欺犯罪集團，就上開詐欺取財犯行，有犯意聯絡與行為分擔
    ，為共同正犯，惟被告僅係基於幫助詐欺取財意思，並僅提
    供上開帳戶之提款卡及密碼，供為詐欺集團成員不法所得款
    項匯入、提領之用，係提供詐欺取財構成要件以外之助力，
    而為詐欺取財罪之幫助犯。
三、是核被告所為，係犯刑法第30條第1 項前段、第339 條第 1
    項之幫助詐欺取財罪，並依刑法第30條第2 項規定，按正犯
    之刑減輕之。原審基於上開事證，認被告犯行明確，而援引
    刑法第30條第1項前段、第2項、第339條第1項、第41條第 1
    項前段（誤載第55條），刑法施行法第1條之1第1項、第2項
    前段，並審酌被告提供前開帳戶之提款卡、密碼，幫助上開
    正犯用以作為詐欺犯罪取得款項之匯入、提領，助長不法份
    子之訛詐歪風，使執法人員難以追查詐騙集團成員之真實身
    分，兼衡被害人所受損害等一切情狀，判處被告有期徒刑 3
    月，如易科罰金，以新臺幣1千元折算1日，經核其認事用法
    並無違誤，量刑亦屬妥適，檢察官據被害人乙○○具狀請求
    稱：被害人乙○○因受詐欺而匯款29,983元，迄未獲賠償，
    且被告前已因販賣帳戶犯詐欺案件，經法院判決有罪確定，
    此次所為是明知故犯，原審僅論處被告有期徒刑3 月，量刑
    顯屬過輕等語，提起本件上訴。惟按量刑輕重，係屬事實審
    法院得依職權自由裁量之事項，苟已斟酌刑法第57條各款所
    列情狀而未逾越法定刑度，不得遽指為違法；在同一犯罪事
    實與情節，如別無其他加重或減輕之原因，下級審法院量定
    之刑，亦無過重或失輕之不當情形，則上級審法院對下級審
    法院之職權行使，原則上應予尊重（最高法院72年臺上字第
    6696號判例意旨、85年臺上字第2446號判決要旨參照）。本
    件被告所犯刑法第30條第1項、第339 條第1項之幫助詐欺取
    財罪，係法定刑為5年以下有期徒刑、拘役或科或併科銀元1
    千元以下罰金之罪，且被告係幫助犯，依法得減輕其刑，原
    審援引刑法第30條第2 項規定減輕其刑，而量處被告有期徒
    刑3 月，並未逾越法定刑度範圍；況刑法第57條各款量刑事
    由之斟酌，係屬法院得自由裁量之職權範圍，本件被害人乙
    ○○雖遭詐騙集團成員詐欺而匯入29,983元至被告所提供之
    上開帳戶，致生損害，惟被告係以提供銀行帳戶之提款卡、
    密碼供詐欺集團使用，為幫助犯，惡性程度不若正犯重大，
    是原審綜其犯罪之動機、目的、手段、犯罪所生危害及被害
    人所受損害等一切情狀，量處有期徒刑3 月，並無失當，自
    難認原審判決所量刑度有何違誤之處。綜上所述，本院經核
    原審判決其認事用法及量刑均無不當，檢察官以原判決量刑
    過輕為由，提起上訴，尚非有理由，爰依法予以駁回。
據上論斷，應依刑事訴訟法第455條之1第1項、第3項、第 368條
，判決如主文。
本案經檢察官周芝君到庭執行職務。
中    華    民    國    98    年    11    月    17    日
                  刑事第五庭  審判長法  官  潘政宏
                                    法  官  江春瑩
                                    法  官  劉淑玲
以上正本證明與原本無異。
不得上訴。
                                    書記官  翁其良
中    華    民    國    98    年    11    月    17    日
附錄本案論罪科刑法條：
中華民國刑法第339條：
意圖為自己或第三人不法之所有，以詐術使人將本人或第三人之
物交付者，處5 年以下有期徒刑、拘役或科或併科1 千元以下罰
金。
以前項方法得財產上不法之利益或使第三人得之者，亦同。
前二項之未遂犯罰之。


司法院資訊處製作；財團法人民間司法改革基金會備份。
